臺灣臺中地方法院刑事判決　　　　　　 100年度訴字第2329號
公　訴　人　臺灣臺中地方法院檢察署檢察官
被　　　告　張世東
上列被告因毒品危害防制條例案件，經檢察官提起公訴（100年
度毒偵字第2076號），被告於準備程序中就被訴事實為有罪之陳
述，受命法官於聽取當事人之意見後，由本院合議庭裁定由受命
法官獨任以簡式審判程序判決如下：
    主    文
張世東施用第一級毒品，累犯，處有期徒刑柒月。扣案之第一級
毒品海洛因壹包(鑑餘淨重零點陸捌柒參公克)及用以包裝上開海
洛因含海洛因殘渣之空包裝袋壹個均沒收銷燬之。
    犯罪事實
一、張世東前於民國九十四年間因違反槍砲彈藥刀械管制條例案
    件，經法院判處有期徒刑三年二月確定，甫於九十九年十二
    月十二日假釋期滿未經撤銷視為執行完畢。其且曾於九十五
    年間因施用毒品案件，經依法院裁定送入觀察勒戒處所觀察
    勒戒，經評定認無繼續施用毒品傾向後，於九十六年八月十
    四日釋放，並經臺灣臺中地方法院檢察署檢察官以九十六年
    度毒偵緝字第一五○號為不起訴處分確定。詎猶不知悔改，
    復基於施用第一級毒品之犯意，於一百年六月八日二十一時
    三十分許至二十二時許間某時，在其女友位於臺中市南屯區
    ○○○街一一號五樓之十二之住處內，以將第一級毒品海洛
    因摻入香煙內，再點火燃燒後吸其煙氣之方式，施用第一級
    毒品海洛因一次。嗣於一百年六月十一日十六時五十五分許
    ，在臺中市南屯區○○○街一號前，因形跡可疑為警上前盤
    查而為警查悉其為毒品治安顧慮人口，經警詢問張世東身上
    有無違禁物品，張世東乃主動交出第一級毒品海洛因一包(
    淨重○.六八七五公克，鑑餘淨重○.六八七三公克)，嗣並
    主動向警供出上開施用第一級毒品行為，而向警自首並接受
    裁判。
二、案經臺中市政府警察局第四分局報告臺灣臺中地方法院檢察
    署檢察官偵查起訴。
    理  由
一、本件被告張世東所犯係死刑、無期徒刑、最輕本刑為三年以
    上有期徒刑以外之罪，其於準備程序中就被訴事實為有罪之
    陳述，經告知被告簡式審判程序之旨，並聽取公訴人及被告
    之意見後，本院合議庭認為適宜而裁定由受命法官獨任進行
    簡式審判程序，合先敘明。
二、訊據被告張世東對於上揭犯罪事實坦承不諱，且被告於上揭
    時地為警查獲後，經警採集其尿液送驗結果，確呈現海洛因
    代謝物之可待因、嗎啡陽性反應，有詮昕科技股份有限公司
    出具之檢驗報告一份存卷可稽(參見警卷第二○頁、偵卷第
    二四頁)。又扣案白色粉末經送請行政院衛生署草屯療養院
    鑑定結果，確檢出第一級毒品海洛因成分，淨重為○.六八
    七五公克，鑑餘淨重為○.六八七三公克，有行政院衛生署
    草屯療養院鑑定書一份在卷可稽(見偵卷第二二頁)。此外，
    復有上開扣案之第一級毒品海洛因一包可資佐證，足認被告
    自白與事實相符，堪可採信。又被告前於九十五年間因施用
    毒品案件，經依法院裁定送入觀察勒戒處所觀察勒戒，經評
    定認無繼續施用毒品傾向後，於九十六年八月十四日釋放，
    並經臺灣臺中地方法院檢察署檢察官以九十六年度毒偵緝字
    第一五○號為不起訴處分確定，有臺灣高等法院被告前案紀
    錄表一份在卷可稽，綜上所述，本案事證明確，被告犯行堪
    以認定。
三、核被告所為，係犯毒品危害防制條例第十條第一項之施用第
    一級毒品罪。被告施用第一級毒品前後，持有第一級毒品之
    低度行為，應為其施用之高度行為所吸收，不另論罪。按刑
    法第六十二條所謂發覺，固非以有偵查犯罪權之機關或人員
    確知其人犯罪無誤為必要，而於對其發生嫌疑時，即得謂為
    已發覺；但此項對犯人之嫌疑，仍須有確切之根據得為合理
    之可疑者，始足當之，若單純主觀上之懷疑，要不得謂已發
    生嫌疑（最高法院七十二年臺上字第六四一號判例意旨參照
    ）。查，被告係於上揭時地因形跡可疑為警上前盤查而為警
    查悉其為毒品治安顧慮人口，經警詢問被告身上有無違禁物
    品後，被告即在警察發覺其上開施用第一級毒品犯行前，主
    動交出持有之前揭第一級毒品海洛因一包(淨重○.六八七五
    公克，鑑餘淨重○.六八七三公克)，嗣並主動向警供出上開
    施用第一級毒品行為等情，業據證人即警察黃維科於審理中
    結證：「(本案查獲過程為何？)當時我跟另外一位同事發現
    張世東騎機車行經大墩南路、永春東路口，我跟同事都注意
    到他在注意周遭的環境，當時他是在停等紅燈，我們就騎機
    車尾隨被告，然後到臺中市南屯區○○○街一號前，就把他
    攔下來查證他的身分，發現他是毒品治安顧慮人口，就盤查
    他，問他身上有無違禁品，叫他主動交出來，他就自己主動
    交出來扣案海洛因，現場我們有問他有無施用毒品，他說最
    近施用次數不多，我們就知道他還是有在施用，現場他沒有
    說最後施用是何時，但回到警察局作筆錄時他就有說了。」
    、「..在我們查悉他是毒品治安顧慮人口，我們就有懷疑他
    有在施用毒品或是持有毒品。」、「(你們懷疑的原因除了
    毒品治安顧慮人口之外有無其他原因？)還有，當時的時間
    不是下班時間，我們也懷疑被告他是否剛買毒品，但我們也
    是主觀上的懷疑。」等語在卷。惟有施用毒品前科之人縱有
    再犯可能，亦難因該人有施用毒品前科，即謂警察依此所得
    之懷疑係屬依據確切之根據而得合理之可疑。本件稽之警察
    上揭因「被告係毒品治安顧慮人口」、「被告於停等紅燈時
    注意周遭環境」、「被告為警盤查之時間並非下班時間」等
    情，實難認係屬依據確切之根據而得合理之可疑，而應屬主
    觀上之懷疑。且按刑法第六十二條前段於九十四年二月二日
    修正前係規定：「對於未發覺之罪自首而受裁判者，減輕其
    刑」，嗣於九十四年二月二日修正為「對於未發覺之罪自首
    而受裁判者，『得』減輕其刑。」，而其立法理由為：按自
    首之動機不一而足，有出於內心悔悟者，有由於情勢所迫者
    ，亦有基於預期邀獲必減之寬典者。對於自首者，依現行規
    定一律必減其刑，不僅難於獲致公平，且有使犯人恃以犯罪
    之虞。在過失犯罪，行為人為獲減刑判決，急往自首，而坐
    令損害擴展之情形，亦偶有所見。必減主義，在實務上難以
    因應各種不同動機之自首案例。我國暫行新刑律第五十一條
    、舊刑法第三十八條第一項、日本現行刑法第四十二條均採
    得減主義，既可委由裁判者視具體情況決定減輕其刑與否，
    運用上較富彈性。真誠悔悟者可得減刑自新之機，而狡黠陰
    暴之徒亦無所遁飾，可符公平之旨，宜予採用。故於現行文
    字「減輕其刑」之上，增一「得」字。查，本案被告係於上
    揭時地因形跡可疑為警上前盤查而為警查悉其為毒品治安顧
    慮人口，經警詢問被告身上有無違禁物品後，被告即在警察
    發覺其上開施用第一級毒品犯行前，主動交出持有之前揭第
    一級毒品海洛因一包(淨重○.六八七五公克，鑑餘淨重○.
    六八七三公克)，嗣並主動向警供出上開施用第一級毒品行
    為等情，業如前述，本院斟酌被告於警詢及審理中均能直承
    犯行，堪認被告尚有悔悟之心，且有接受裁判之意等節，爰
    依刑法第六十二條前段規定減輕其刑。再查，被告前於九十
    四年間因違反槍砲彈藥刀械管制條例案件，經法院判處有期
    徒刑三年二月確定，於九十九年十二月十二日假釋期滿未經
    撤銷視為執行完畢，有臺灣高等法院被告前案紀錄表一份在
    卷可稽，其於受有期徒刑執行完畢後五年以內，再故意犯
    本件有期徒刑以上之罪，為累犯，應依法加重其刑，並依法
    先加後減。爰審酌被告前有如犯罪事實欄所載之前科，有臺
    灣高等法院被告前案紀錄表一份在卷可稽，素行非佳；其曾
    因施用毒品案件接受觀察勒戒處分，竟無視於毒品對於自身
    健康之戕害及國家對於杜絕毒品犯罪之禁令，猶施用毒品不
    輟，再為本案犯行；被告吸毒係戕害自己身心之行為及被告
    犯罪後能坦承犯行之態度等一切情狀，量處如主文所示之刑
    。再扣案鑑餘之第一級毒品海洛因（鑑餘淨重○.六八七三
    公克)，係屬第一級毒品，應依毒品危害防制條例第十八條
    第一項前段之規定，宣告沒收銷燬之。又行政院衛生署草屯
    療養院執行毒品鑑定之「淨重」係以刮勺儘可能將檢體取出
    秤其重量為原則，檢體與包裝袋無法完全析離，故包裝袋仍
    可能有極微量檢體殘留，若以該包裝袋檢驗，確有檢出海洛
    因之可能，業經行政院衛生署草屯療養院以九十八年四月二
    十一日草療鑑字第○九八○○○二四三二號函釋在案，足見
    扣案之海洛因白色粉末，顯與用以包裝該第一級毒品海洛因
    之空包裝袋一個難以完全分離，亦應依毒品危害防制條例第
    十八條第一項前段之規定，連同殘留之微量海洛因一併予以
    宣告沒收銷燬之。
據上論斷，應依刑事訴訟法第二百七十三條之一第一項、第二百
九十九條第一項前段，毒品危害防制條例第十條第一項、第二十
三條第二項、第十八條第一項前段，刑法第十一條、第四十七條
第一項、第六十二條前段，判決如主文。
中    華    民    國   100    年    9     月    27    日
                  刑事第十一庭  法  官  江奇峰
以上正本證明與原本無異。
如不服本判決應於收受判決後10日內向本院提出上訴書狀，並應
敘述具體理由；其未敘述上訴理由者，應於上訴期間屆滿後20日
內向本院補提理由書（均須按他造當事人之人數附繕本）「切勿
逕送上級法院」。
                                書記官  林素珍
中    華    民    國   100    年    9     月    27    日
附錄論罪科刑法條
毒品危害防制條例第十條第一項：
施用第一級毒品者，處六個月以上五年以下有期徒刑。